臺灣新竹地方法院民事判決  
110年度重訴字第176號
原      告  陳慧仁  
訴訟代理人  林裕家律師
被      告  陳淵勇  
訴訟代理人  蕭萬龍律師
複代理人    李庚道律師
上列當事人間損害賠償等事件，本院於民國111年7月28日辯論終
結，判決如下：
    主  文
原告之訴及假執行之聲請均駁回。
訴訟費用由原告負擔。
    事  實
一、原告方面
(一)聲明
 1、被告應給付原告新台幣24,360,000元及自起訴狀繕本送達之
    翌日起至清償之日止，按年息百分之五計算之利息。
 2、願供擔保，請准宣告假執行。
(二)陳述
 1、原告於109年5月8日與被告陳淵勇就新竹縣○○鎮○○○○段○○○○○
    段00地號土地（下稱系爭土地）簽訂買賣契約書（下稱系爭
    契約），約明由原告以2550萬元之價金購買，原告依匯款20
    1萬元予履約保證專戶作為應給付被告上開買賣價金之第一
    期款項。
 2、事後被告卻無預警對原告寄發存證信函，以其無法取得道路
    通行權或排水同意書等為由，擅自解除系爭契約，更要求原
    告配合辦理解約事宜。惟查被告並未符合解約條件亦無契約
    解除權，其所為解約之請求，顯非適法亦不生效力。另依系
    爭契約第十條第一款後段及契約其他約定事項第八條載明：
    「賣方違反本約約定反悔不賣時，賣方除應返還第一期款價
    金外，另須以第一期款數額之3倍賠償予買方，作為懲罰性
    違約金」。被告未符合契約解除條件，即擅自解除契約，已
    構成上開系爭契約第十條第一款及其他約定事項第八條「擅
    自解約」及「悔約不賣」等條款，爰依法解除契約，並依約
    對被告請求損害賠償責任。
 3、原告已依約給付第一期款項共201萬元，被告除應返還原告
    已給付之款項外，並應賠償原告同等金額即201萬元之違約
    金，且依其他約定事項第八條之約定尚應另賠償原告該數額
    3倍之懲罰性違約金即603萬元，總計804萬元。另系爭土地
    為丙種建築用地，面積2304平方公尺，原告以每坪約36585
    元之價格向被告購買（2550萬元/697＝36585元），現今系爭
    土地（丙種建築用地）參照內政部實價登錄網，經搜尋新埔
    鎮內近三個月與系爭土地同為山坡地保育區丙種建築用地之
    交易記錄可知，其價格至少可達每坪6萬元，原告因被告擅
    自解約並拒絕履約，尚受有每坪至少23415元，合計共約163
    2萬元所失利益之損害，依民法第216條第1項之規定，被告
    應賠償予原告。　　　
對被告答辯之陳述　　
 1、從被告委託名流公司（仲介公司）尋找並聯絡地主之服務費
    用10萬元可知，本件被告乃係委託仲介徐玉銘辦理，參照原
    證4之仲介徐玉銘與原告間之line通話記錄可知，關於地主
    陳鴻爐之部分早經取得同意書，被告於110年7月26日發函原
    告解除契約時，確實與地主均已談妥，足證被告確係惡意擅
    自解約。
 2、另關於取得本件19-3、19-4地號道路通行權之部分，加上陳
    鴻爐之持分1/4後，實際上已達3/4，可透過土地法34條之1
    多數決即可完備取得道路通行權，根本無須再尋得或聯繫陳
    鴻材以取得其1/4之部分，亦即道路通行權之部分至此業已
    完備，系爭契約亦約定被告係取得「完備」之道路通行權，
    而非約定應取得全體共有人之同意，足證通行權早已談妥完
    備。
二、被告方面
(一)聲明　　
    原告之訴駁回。
　　如受不利判決，願供擔保請准宣告免為假執行。
(二)陳述　　
    系爭契約其他約定事項第1條第2、3項分別約定：「如該建
    築指示線非直接臨接本案建地時，賣方應提供完備之現況道
    路通行使用同意書予買方以利申請指示建築線……(略)。」、
    「賣方應提供前(1)、(2)項道路使用同意書及本案土地之排
    水同意書(原則以同段70-3地號之現存地主為主)予買方；如
    賣方無法取得完備之道路通行權同意書或排水同意書時，雙
    方同意無條件解除本買賣合約，互不負賠償責任，且應於3
    日內辦理解約事項，返還價金予買方。」。被告為履行系爭
    契約其他約定事項第1條第2項約定，需取得新竹縣新埔鎮南
    打鐵坑段南打鐵坑小段67、70-3、577、19、19-1、15、19-
    3、19-4地號土地之道路通行權同意書；其中系爭577地號土
    地為國有土地，被告已申請取得財政部國有財產署中區分署
    新竹辦事處出具之同意函；就系爭19、67、19-1、70-3、15
    地號土地，被告亦已取得土地所有人分別經公證之同意書；
    然就系爭19-3、19-4地號土地，因共有人陳鴻材、陳鴻爐無
    法尋得，且該二人就系爭19-3、19-4地號土地均各有1/4之
    應有部分，合計高達1/2，是被告實難以取得系爭19-3、19-
    4地號土地全體或多數共有人出具之道路通行權同意書，故
    被告前即依系爭契約其他約定事項第1條第3項約定行使解除
    權並發函通知原告。　　
三、得心證之理由
 1、兩造於109年5月8日就新竹縣○○鎮○○○○段○○○○○   段00地號
   土地簽訂買賣契約書，約定價金為2550萬元，原   告已匯款
   201萬元於履約保證專戶作為應給付被告上開買賣   價金之
   第一期款項，嗣被告於110年7月26日寄發存證信   函，以其
   無法取得道路通行權或排水同意書等為由，擅自   解除系爭
   契約之情，為兩造所爭執，是本院遂應審究上開   解除契約
   是否有據，原告進而請求上開金額有無理由。
 2、細究系爭契約其他約定事項第1條第2、3項分別約定：「如
    該建築指示線非直接臨接本案建地時，賣方應提供完備之現
    況道路通行使用同意書予買方以利申請指示建築線.....賣
    方應提供前(1)、(2)項道路使用同意書及本案土地之排水同
    意書(原則以同段70-3地號之現存地主為主)予買方；如賣方
    無法取得完備之道路通行權同意書或排水同意書時，雙方同
    意無條件解除本買賣合約，互不負賠償責任，且應於3日內
    辦理解約事項，返還價金予買方。」等語，而被告於110年7
    月26日發函解約時係以上開契約其他約定事項第1條第3項約
    定解除契約，並於本院陳稱因當時未能與系爭19-3、19-4地
    號土地共有人陳鴻爐與陳鴻材之繼承人取得連繫，未能取得
    陳鴻材之繼承人出具之同意書為由解除，遂應再就雙方履約
    過程予以探究。
 3、經查，被告就履行系爭契約其他約定事項第1條第3項之約定
    ，需取得新竹縣新埔鎮南打鐵坑段南打鐵坑小段67、70-3、
    577、19、19-1、15、19-3、19-4地號土地之道路通行使用
    同意書，就19、67、19-1、70-3、15地號土地，被告已取得
    土地所有人之經公證之同意書之情，為兩造所不爭執；然就
    系爭19-3、19-4地號土地，因共有人之一陳鴻材已往生，且
    繼承人等較難尋覓，共有人之一陳鴻爐，因其時間因素遲於
    110年9月間始簽約之情，業經證人即仲介此案之名流開發有
    限公司王金蘭證稱「(契約其他約定事項第一條第三款之約
    定，雙方真意為何？履約過程中究竟如何與地主溝通？)一
    直都有溝通，去年因為增加19-3、19-4地號，已經超出契約
    的地主，建築師去年上半年才說增加這兩筆地號，需取得同
    意才能取得建築指示線，110年3月我就跟陳鴻爐的兒子聯絡
    上，我請他配合我們打同意書，真正進行是9月，約來寫同
    意書，九月份他來是用買賣而非寫同意書。(110年3-9月之
    間跟陳鴻爐做什麼聯繫？)3月聯絡時只是徵求同意書，提供
    資料給他，接下來聯絡他是8、9 ，就是通行同意書的問題
    ，他兒子有來拍土地的照片，9月初溝通簽約的時間，後來
    改為買賣。(陳鴻材部分？)簽約時我們有請他提供他的方式
    ，他有給我一個涂小姐的聯絡方式，他已經往生了，我們有
    找到他的後代，但是他們不願意，後來就沒有辦法完成。(1
    10年7月份後，有無告訴被告取得同意書的過程中有一些問
    題？是否知道解約的原因？)提出解約之前有請買方來公司
    談，時間大概6 月左右，買方不願意來談，說同意書沒有完
    成，他們不願意談，所以後來才會寄發存證信函。國有地以
    及地主要支付同意書的費用，當時賣方就知道金額超出預期
    ，所以要找買方談，六月份就知道延伸的一些費用，還有延
    伸的19-3、19-4費用，都需要雙方談，但是買方不願意來，
    他希望我們同意書要打完成。(六月解約之前已經有讓買方
    知道可能的預算超出預期，所以需要雙方重新談之後才能繼
    續履約？)  是。買方表達不想講金額，要我們把全部的同
    意書都取得，買方說金額可以談，但是沒有真正出來面對面
    跟我們談。(買方要求要取得全部的同意書，是否包含19-3
    、19-4陳鴻材名下持份的部分？)當時買方是這個意思。買
    方要我們繼續找陳鴻爐跟陳鴻材，那時候談是針對陳鴻爐，
    到陳鴻財之後就已經進行訴訟，我們也沒有繼續再聯絡。(
    是否知道被告為什麼要解除買賣契約？)因為沒有辦法完全
    取得19-3、19-4全體共有人同意書，而這是六月份我跟他溝
    通時，買方告知我要取得全部的同意書。」等語可知，被告
    係於簽訂系爭買賣契約後，始從建築師處得知需再取得系爭
    19-3、19-4地號土地所有人或共有人所出具之同意書，且被
    告亦積極與陳鴻爐及陳鴻材後人取得聯繫，因原告告知被告
    需取得19-3、19-4地號全部土地共有人出具之同意書，且自
    110年6月亦未出面與被告溝通協商，故被告遂依約發函解除
    系爭買賣契約之情，並無原告所稱擅自解約及悔約不賣之情
    事，且雙方契約已約定被告應提供道路使用同意書予原告，
    如被告無法取得完備之道路通行權同意書時，雙方同意無條
    件解除本買賣合約，互不負賠償責任，故被告據此解除契約
    應屬有理。
 4、本件被告解除契約尚屬有理，是原告依據契約約定事項第8
    條之約定，請求賠償懲罰性違約金603萬元及1632萬元之所
    失利益，均屬無由，應予駁回。　
四、綜上，本件原告依據契約約定事項第8條之約定，請求被告
    賠償懲罰性違約金603萬元及1632萬元之所失利益部分，因
    被告係屬合法解除契約，遂屬無據，應予駁回。又假執行之
    聲請，因本訴駁回，遂失所依附，併予駁回。　　　
五、本件事證已臻明確，兩造其餘攻擊防禦方法及所提證據，經
    審酌，核與本件判決結果不生影響，爰不再逐一論列，附此
    敘明。
六、結論：依民事訴訟法第78條，判決如主文。　　　
中　　華　　民　　國　　111 　年　　7 　　月　　28　　日
                  民事第二庭法　官　彭淑苑
以上正本係照原本作成。
如對本判決上訴，須於判決送達後20日內向本院提出上訴狀。如
委任律師提起上訴者，應一併繳納上訴審裁判費。
中　　華　　民　　國　　111 　年　　7 　　月　　28　　日
                            書記官　林琬茹